【裁判字號】    90,上訴,882
【裁判日期】    901005
【裁判案由】    違反著作權法等
【裁判全文】
臺灣高等法院刑事判決                              九十年度上訴字第八八二號
    上  訴  人
    即  被  告  甲○○
    選任辯護人  孫冬生
右上訴人因違反著作權法等案件，不服臺灣桃園地方法院八十八年度訴字第三一六號
，中華民國八十九年九月十五日第一審判決（起訴案號：臺灣桃園地方法院檢察署八
十七年度偵續字第九○號），提起上訴，本院判決如左：
    主  文
原判決撤銷。
甲○○無罪。
    理  由
一、公訴意旨略以：被告甲○○明知國賓唱片出版社享有「運命」、「愛的回航」、
    「留戀什麼用」、「露水」、「小師哥」、「哈囉！愛揇你就揇」、「你看我樸
    樸、我看你霧霧」、「緊蹓跑」、「同齊上戰場」、「已經這呢大」、「草師」
    、「異鄉悲戀夢」、「桃花過渡」、「有車弄用無事」、「暗頭仔水蛙」、「台
    北兄弟」、「白牡丹」等專業舞曲錄音帶之著作權，竟未經國賓唱片出版社之授
    權或同意，與徐盛明（已為判決無罪確定）基於營利之概括犯意聯絡，自不詳時
    日起，由其任意大量重製後，於民國八十六年七月間起，在其經營之中壢市○○
    路一二五號洋生舞蹈用品社世界及徐盛明經營之中壢市○○路○段大舞場公開陳
    列上開重製之錄音帶，並販賣予不特定人，另林羅雲霞（已為判決無罪確定）明
    知其友被告甲○○所有之錄音帶為侵害著作權之物，而意圖販賣營利，仍基於幫
    助之犯意，出借其平鎮市○○路○段三二一號舞林嘉茵舞蹈補習之場地，供被告
    甲○○擺設前開之物。嗣於八十六年十月十七日下午二時許，為警會同國賓唱片
    出版社乙○○持搜索票分別在上址查獲，並扣得盜版國賓唱片出版社專業舞曲錄
    音帶、專業舞曲生產工作母帶等物。因認被告甲○○涉有著作權法第九十一條第
    二項之意圖銷售而擅自重製罪嫌云云。
二、按犯罪事實應依證據認定之，無證據不得推定其犯罪事實，刑事訴訟法第一百五
    十四條定有明文。又認定不利於被告之事實，須依積極證據，苟積極證據不足為
    不利於被告事實之認定時，即應為有利於被告之認定，更不必有何有利之證據；
    且刑事訴訟法上所謂認定犯罪事實之積極證據，係指適合於被告犯罪事實之認定
    之積極證據而言，雖不以直接證據為限，間接證據亦包括在內，然而無論直接或
間接證據，其為訴訟上之證明，須於通常一般之人均不致有所懷疑，而得確信其
    為真實之程度者，始得據為有罪之認定，倘其證明尚未達到此一程度，而有合理
    之懷疑存在時，自不能以推測或擬制之方法，以為有罪裁判之基礎，最高法院三
    十年度上字第八一六號、二十九年度上字第三一○五號、四十年度台上字第八六
    、七十六年度台上字第四九八六號判例可資參照。
三、本件公訴人認被告甲○○涉有著作權法第九十一條第二項犯行，無非以告訴人國
    賓唱片社之代理人乙○○、蔡雅從之指訴、同案被告徐盛明及林羅雲霞之供述、
    證人唐鍾及高振祥之證述，搜索扣押證明筆錄、照片、名片、委任書、授權書、
    營利事業登記證及ＤＪ生產工作母帶為據。訊之被告甲○○固坦承伊為洋生舞蹈
    用品世界之負責人，惟堅決否認有右揭犯行，辯稱：伊曾與「國賓唱片社」合作
    ，約定由伊負責銷售舞曲錄音帶，扣案其所陳列及販賣之音樂卡帶均係「國賓唱
    片社」負責人紀經河之子亦為該唱片社員工乙○○載來交其販售，並非其自行錄
    製等語。經查：
  (一)公訴意旨以被告甲○○於其錄製之音樂卡帶內，擅自收錄重製「運命」、「愛的
    回航」、「留戀什麼用」、「露水」、「小師哥」、「哈囉！愛揇你就揇」、「
    你看我樸樸，我看你霧霧」、「緊蹓跑」、「同齊上戰場」、「已經這呢大」、
    「草師」、「桃花過渡」、「有車弄用無事」、「暗頭仔水蛙」、「台北兄弟」
    、「白牡丹」等十六首音樂著作，經原審勘驗結果，扣案之音樂錄音帶內並未收
    錄右述十六首音樂著作，此有該等扣案之錄音帶及原審判決所附之附表可資佐證
    ，本院亦核之無訛，足認被告甲○○應無公訴人所指此部分之犯行，應甚明確。
    惟告訴人主張公訴人所指最後一首「異鄉悲戀夢」確係在扣案之音樂錄音帶中，
    而該音樂著作權人，已由原著作權人李文忠及梅農於八十年五月十六日轉讓予國
    賓唱片出版社即告訴人紀經河，此有該讓渡書影本一紙附卷（參見一四五○四號
    偵查卷第一一一頁）可參，是告訴人就此部分提起告訴，固為合法，合先敘明。
  (二)告訴人紀經河確實委託代理人乙○○向警方提起告訴後，為警向檢察官聲請搜索
    票，於八十六年十月十七日下午二時許起，分別至被告甲○○所經營之洋生舞蹈
    用品世界查扣ＤＪ專業舞曲錄音帶一千二百九十六捲、ＤＪ專業舞曲錄音帶二十
    三套（每套六捲）、工作母帶三十四捲、內、外標籤各一批。至大舞場舞廳查扣
專業舞曲台語(1)一套（六捲）、專業舞曲台語(2)一套（六捲）、專業舞曲台語雙
    曲(4)二套（十二捲）。至舞林嘉茵舞蹈用品社查扣ＤＪ專業舞曲錄音帶四套（二
    十四捲）。以上有上開錄音帶、搜索扣押證明筆錄及照片扣案及附卷（參見同上
    偵查卷第八至十六頁）可參，應認屬實。告訴人主張扣案之錄音帶均為被告甲○
    ○所擅自重製，其理由無非以告訴人於原審及本院所提出所謂「正版錄音帶」，
    就每套之包裝而言，告訴人所提出其發行之音樂正版錄音帶為紅色塑膠盒裝，上
    有「震昇」二字，而扣案音樂錄音帶包裝盒則為藍色，未印製任何字樣，且錄音
    帶之外標籤上，正版帶之歌曲曲目係用仿宋體印刷，扣案音樂帶則為楷書又清晰
    度較前者為差，此固為原審及本院勘驗屬實（參見原審卷第九二頁、本院卷第八
    一頁），惟告訴人以多樣之包裝形態出售均有可能，是否可單憑此包裝盒之不同
    （含顏色、字體），即遽認查扣之錄音帶為被告擅自重製之物品，尚有可疑。又
    告訴人提出之證人即為告訴人印刷錄音帶包裝之張明賢於本院調查中結證稱：伊
    最後為國賓唱片出版社印刷係八十九年十二月間，從十年前即開始，印刷均未改
    版過等語（參見本院卷第九五頁），僅可證明該證人張明賢為告訴人印刷之包裝
    部分未改版，但不能證明告訴人未委由其他人印刷，是此證人之證詞，尚不能作
    為不利於被告之證據。
  (三)被告甲○○迭於警訊、偵查及原審審理中供稱：伊八十四年七月起與國賓公司乙
    ○○合作，由國賓出錄音帶，伊出門市，販賣錄音帶五五分帳，後來因乙○○之
    妻對外稱伊為乙○○請之員工，伊認乙○○有併吞市場之嫌，且有大筆款項未與
    伊會算，帳有問題，伊不願交出帳款，且把貨扣下來繼續販賣錄音帶，查扣之錄
    音帶均為國賓公司放在伊門市的，且為收回之貨，因為沒有收入，伊才拿出去販
    賣，母帶及標籤是乙○○放伊處，該等物品是乙○○私下不能報帳的，即放伊處
    等語（參見一四五○四號偵查卷第四頁、第三一頁、第七七頁反面、第九二頁、
    原審卷第四一、一九九頁），而證人即告訴人國賓唱片出版社紀經河之代理人乙
    ○○於偵查中證稱：伊與甲○○在八十四年六月間開始有往來，亦即他向伊批貨
    去賣，每套錄音帶六捲六百元，伊收四百元，他收二百元，直到八十五年九月間
    ，他不見了等語（參見同上偵查卷第八一至八二頁），又於本院調查中結證稱：
    八十五年間起，被告有拿錄音帶幫伊等去賣，賣掉後再與伊等結帳，都是伊與他
    接洽，伊二人不定期結算，要拿第二筆貨必須先將第一筆貨結清，八十六年九月
    ，因客戶反應他把外面的貨收走了，所以終止伊二人之合作關係等語（參見本院
    卷第六八頁），再參之告訴人國賓唱片出版社紀經河於八十六年十一月二十一日
    告訴狀所附告訴人出貨經由被告販售系爭錄音帶予客戶之對帳明細表顯示，自八
    十四年六月間起至八十六年四月二十三日均有販賣出售之紀錄，另所附出貨單亦
    顯示被告於八十五年九月至十月間確有向客戶收回原出售之錄音帶，此有該對帳
    明細及出貨單附卷（參見同上偵查卷第三七至五二頁）可憑，又證人高振祥於偵
    查中結證稱：八十四年底，甲○○及乙○○一起來伊工作之舞場，提供ＣＤ予伊
    等語（參見同上偵查卷第九一頁反面）、另證人丙○○於本院調查中結證稱：
    被告八十五年底至八十六年初開舞蹈社時，有來找伊幫忙搬運，伊是一箱一箱搬
    ，而被告與乙○○曾到宜蘭找伊說他們合夥作生意等語（參見本院卷第八一頁）
    。足認被告與國賓唱片出版社上開委託販賣分取利潤之方式，係自八十四年六月
    至八十六年四月二十三日，乃至八十六年九月間亦曾有告訴人代理人乙○○委託
    被告出售予客戶之情形，應甚明確。而被告亦有向客戶索回錄音帶及因帳目問題
    未與告訴人結算帳款之情形，當無疑義。
  (四)按本件既無法依告訴人之陳述及提出之證據足資認定被告有擅自重製其享有著作
    權之錄音帶，且被告與告訴人代理人乙○○間就上開委託出售告訴人製作之錄音
    帶而相互結算價金之方式既自八十四年六月起持續進行並無糾葛，直至八十六年
    四月間，雙方發生帳款上之糾紛，被告陸續收回部分原為告訴人所交付之錄音帶
    ，置於所經營之洋生舞蹈用品世界，即有可能，且參之查扣之時間為八十六年十
    月十七日，距彼此有糾紛之時間，相差不久，原收回之貨物，當有可能仍保存未
    售盡，應堪採信。又參酌查獲當時並無印刷或製造之機器，且大部分裝箱完好，
    此有查獲當時之現場照片在卷（參見同上偵查卷第十、十一、十四頁）可查，是
    被告上開所辯：伊八十四年七月起與國賓公司乙○○合作，由國賓出錄音帶，伊
    出門市，販賣錄音帶五五分帳，後來因乙○○之妻對外稱伊為其請員工，伊認他
    們有併吞市場之嫌，且有大筆款項未與伊會算，帳有問題，伊不願交出帳款且把
    貨扣下來，而繼續賣錄音帶，查扣之錄音帶均為國賓公司放在伊門市的，且其中
    收回之貨，因為沒有收入，伊才拿出去販賣，母帶及標籤是乙○○放伊處，該等
    物品是他私下不能報帳的，即放伊處等語，即非無據，並不因是否查扣有生產母
    帶及內外標籤而有不同之認定。此外，查無其他積極之證據足使本院無合理之懷
    疑而確信被告有擅自重製告訴人享有著作權之音樂錄音帶，自屬不能證明其犯罪
    。
  (五)原審不察而為被告有罪之認定，自有不合。被告否認犯罪提起上訴，為有理由，
    自應由本院將原判決撤銷，諭知被告無罪。
據上論斷，應依刑事訴訟法第三百六十九條第一項前段、第三百六十四條、第三百零
一條第一項，判決如主文。
本案經檢察官賴俊雄到庭執行職務。
中      華      民      國    九十      年      十      月      五      日
                              臺灣高等法院刑事第二十三庭
                                  審判長法  官  黃  瑞  華
                                        法  官  吳      燦
                                        法  官  雷  雯  華
右正本證明與原本無異。
檢察官如不服本判決應於收受送達後十日內向本院提出上訴書狀，其未述上訴之理由
者並得於提起上訴後十日內向本院補提理由書（均須按他造當事人之人數附繕本）。
                                        書記官  陳  思  云
中      華      民      國    九十      年      十      月      五      日


司法院資訊處製作；財團法人民間司法改革基金會備份。
